最高法院刑事判決　　　　　　　　　九十四年度台上字第一號
　　上　訴　人　甲○○○ ○○.
　　　　　　　　　　　　　　西.
　　　　　　　　　　　　　　護.
　　　　　　　　　　　　　　　.
上列上訴人因毒品危害防制條例案件，不服臺灣高等法院中華民
國九十三年十月二十八日第二審判決（九十三年度上重訴字第六
四號，起訴案號：臺灣桃園地方法院檢察署九十三年度偵字第二
二九二號），提起上訴，本院判決如下：
    主  文
上訴駁回。
    理  由
本件原判決認定：上訴人ＣＨＵＡ ＥＫ ＨＷＥＥ（中文名蔡益
輝）為新加坡籍之外國人，與真實姓名、年籍均不詳之成年男子
「ＫＥＮＧ」、「ＡＬＥＸ」，均明知海洛因係毒品危害防制條
例第二條第二項第一款所列之第一級毒品，並經行政院公告為甲
類第四款之管制進出口物品，不得運輸，亦不得私運進口，竟共
同基於運輸第一級毒品海洛因進口之犯意聯絡，於民國九十三年
二月八日，「ＫＥＮＧ」先以電話與蔡益輝聯絡，以提供機票、
新臺幣（下同）二萬元食宿費用及美金一千元報酬之條件，央請
蔡益輝運輸毒品入臺，經蔡益輝應允後，「ＫＥＮＧ」告知日後
將由「ＡＬＥＸ」前往接洽，旋於隔日上午九時許，「ＫＥＮＧ
」以電話通知蔡益輝「ＡＬＥＸ」將於同日十六時許前去與其接
洽，嗣於雙方約定之時，「ＡＬＥＸ」果攜帶於六面皮箱內壁黏
貼一百二十七塊每塊均以透明塑膠膜包裝之第一級毒品海洛因磚
，並以木條固定後外覆夾板之皮箱一只，前往蔡益輝泰國之住處
搭載其前往曼谷市區飯店ＭＯＮＴＩＥＮ  ＨＯＴＥＬ一二一０
號房間，後「ＡＬＥＸ」將其所攜帶前開藏放第一級毒品海洛因
之皮箱交予蔡益輝，二人再前往附近飲用咖啡，其後「ＫＥＮＧ
」亦前來該處交付機票、現金二萬元及美金一千元，蔡益輝收受
前開物品後，即於同年月十日十六時二十五分，由泰國曼谷機場
搭乘國泰航空公司ＣＸ七一二班機至香港，轉乘同公司ＣＸ四六
四號班機於同日二十一時許抵臺，嗣於同日二十三時五十五分許
，經內政部警政署航空警察局人員於蔡益輝通關時查察其所攜帶
皮箱查知上情，並扣得第一級毒品海洛因磚一百二十七塊（合計
淨重三千六百二十四點三二公克，純度百分之八二點八五，純質
淨重三千零二點七五公克），及「ＫＥＮＧ」前開交付予蔡益輝
之食宿費用及報酬所剩餘之一萬九千五百元、美金九百元，及「
ＫＥＮＧ」、「ＡＬＥＸ」所有供夾藏運輸毒品之行李箱一個等
情，係以上開事實，有旅客入出境記錄查詢、臺北關稅局稽查組
Ｘ光檢查儀注檢行李報告表、臺北關稅局扣押貨物運輸工具收據
、航空警察局安檢隊二組查獲涉嫌毒品危害防制條例毒品初步鑑
驗報告單、現場照片八張、托運行李條各一份在卷可稽；再扣案
之磚一百二十七塊，經送法務部調查局鑑驗，鑑驗結果，該扣案
物均含第一級毒品海洛因成分，合計淨重三千六百二十四點三二
公克，純度百分之八二點八五，純質淨重三千零二點七五公克，
有法務部調查局九十三年二月七日調科壹字第０八０００七三八
九號鑑驗通知書一份在卷可參，是上訴人確有以皮箱攜帶第一級
毒品海洛因入臺之事實，堪以認定，為其所憑之證據及認定之理
由；而以上訴人否認本件犯罪所辯：伊係被利用，未懷疑皮箱藏
放毒品云云，係推卸刑責之詞，不足採取，已於判決理由內詳予
說明及指駁。因認上訴人係犯毒品危害防制條例第四條第一項之
運輸第一級毒品罪及懲治走私條例第二條第一項之私運管制物品
進口罪；上訴人與「ＫＥＮＧ」、「ＡＬＥＸ」之成年男子間，
有犯意聯絡及行為分擔，均為共同正犯；上訴人一行為同時觸犯
上開二罪名，為想像競合犯，依刑法第五十五條前段規定，從一
重之運輸第一級毒品罪處斷。因而認定第一審判決審酌上訴人為
貪圖私利，運輸毒品進入臺灣，且運輸之毒品數量甚鉅，如流入
市面，對我國人民身體健康及社會治安危害甚大，而其犯後猶飾
詞圖卸，態度不佳等一切情狀，依毒品危害防制條例第四條第一
項、第十八條第一項前段、第十九條第一項，懲治走私條例第二
條第一項、第十一條，刑法第十一條前段、第二十八條、第五十
五條，量處上訴人無期徒刑，並依刑法第三十七條第一項規定，
宣告褫奪公權終身；再上訴人為新加坡籍之外國人，受本件有期
徒刑以上刑之宣告，併依刑法第九十五條之規定，諭知應於刑之
執行完畢或赦免後，予以驅逐出境；扣案之第一級毒品海洛因磚
壹佰貳拾柒塊（驗餘淨重參仟陸佰貳拾肆點參貳公克，純度百分
之八二點八五，純質淨重參仟零貳點柒伍公克），應依法沒收銷
燬；扣案之行李箱壹個、包覆於海洛因磚外之塑膠包裝膜壹佰貳
拾柒只（總重貳佰參拾柒點陸貳公克），係共犯「ＫＥＮＧ」、
「ＡＬＥＸ」所有，供夾藏毒品以利被告運輸之用，業據上訴人
陳明在卷，為上訴人及共犯供犯罪所用之物，再上訴人此次運輸
毒品經「ＫＥＮＧ」提供二萬元及美金一千元為報酬，而扣案之
一萬九千五百元、美金九百元及泰幣五百四十元為上訴人利用前
開「ＫＥＮＧ」所給予之報酬消費所用餘之金額等情，亦據上訴
人供陳在卷，則此部分即為上訴人因犯罪所得之財物，均應依法
宣告沒收；再本件僅查獲一萬九千五百元、美金九百元，與「Ｋ
ＥＮＧ」給付上訴人之新臺幣二萬元、美金一千元之報酬相較，
尚有部分金額未扣案，該未扣案之金額，則以上訴人財產抵償之
，認事用法及量刑核無不合，予以維持並駁回上訴人在第二審之
上訴。經核於法尚無違誤。上訴人上訴意旨略稱：(一)原判決於事
實欄認定：「ＡＬＥＸ將藏放第一級毒品海洛因之皮箱交予蔡益
輝」；然理由欄竟謂：「該皮箱係伊（指上訴人）來台前一日，
由ＫＥＮＧ託ＡＬＥＸ轉交予蔡益輝；致事實與理由矛盾。(二)原
判決於事實欄認定空包裝總重二三七．六二公克，惟於理由欄則
謂包裝膜總重二三七．六二公克，有事實與理由矛盾之違法。(三)
本件毒品包裝上未發現上訴人之指紋，依卷證，上訴人主觀認識
與客觀事實似未一致，原判決故入上訴人於罪，違背最高法院二
十九年上字第二七八二號判例及刑事訴訟法之規定等語。惟查：
原判決於事實欄認定：「於雙方約定之時，ＡＬＥＸ果攜帶業已
於六面皮箱內壁黏貼一百二十七塊每塊均以透明塑膠膜包裝之第
一級毒品海洛因磚，並以木條固定後外覆夾板之皮箱一只，前往
蔡益輝位於泰國之ＡＬＥＸ將其所攜帶前開藏放第一級毒品海洛
因之皮箱交予蔡益輝，二人再前往附近飲用咖啡」；係於「前往
蔡益輝位於泰國之」與「ＡＬＥＸ」間，漏寫：「住處搭載其前
往曼谷市區飯店ＭＯＮＴＩＥＮ  ＨＯＴＥＬ一二一０號房間，
後」等字；經核與判決本旨及結果並不生影響，至原判決於理由
欄載稱：「該皮箱係伊來臺前一日由『ＫＥＮＧ』託『ＡＬＥＸ
』轉交予伊，伊不知其內藏放毒品等語置辯」；僅係說明上訴人
於原審之辯解，原判決並無事實與理由矛盾，且系爭行李箱一只
，ＡＬＥＸ交予上訴人之前，是否由ＫＥＮＧ交予ＡＬＥＸ，與
本件犯罪之構成要件無關。又本件原判決事實欄所認定之「空包
裝」，即事實欄載稱之「透明塑膠膜」，總重二三七．六二公克
，與理由欄所稱之「塑膠包裝膜」，用字雖稍有不同，惟係同一
供本件犯罪所用之物，原判決此部分並無事實與理由矛盾之違法
。再查：上訴人於原審辯稱：系爭毒品之包裝上並無上訴人指紋
，原判決於理由欄已詳予說明毒品包裝上縱無上訴人之指紋，亦
不能為有利於上訴人之認定；經核原判決此部分之說明亦無違背
證據法則及經驗法則；復查本件上訴人之犯罪事實與本件二十九
年上字第二七八二號判例之案情並非相同，原判決並無違背該判
例，原判決亦無違背其他刑事訴訟法之規定。綜上所述，上訴意
旨係就原判決認事用法之適法職權行使，再為事實上之爭執，其
上訴非有理由，應予駁回。
據上論結，應依刑事訴訟法第三百九十六條第一項，判決如主文
。
中　　華　　民　　國　九十四　年　　一 　 月　  五  　日
            最高法院刑事第一庭
                審判長法官  施　文　仁
                      法官  林　永　茂
                      法官  蕭　仰　歸
                      法官  林　茂　雄
                      法官  張　祺　祥
附錄：論罪法條全文
毒品危害防治條例第四條
製造、運輸、販賣第一級毒品者，處死刑或無期徒刑；處無期徒
刑者，得併科新臺幣一千萬元以下罰金。
製造、運輸、販賣第二級毒品者，處無期徒刑或七年以上有期徒
刑，得併科新臺幣七百萬元以下罰金。
製造、運輸、販賣第三級毒品者，處五年以上有期徒刑，得併科
新臺幣五百萬元以下罰金。
製造、運輸、販賣專供製造或施用毒品之器具者，處一年以上七
年以下有期徒刑，得併科新臺幣一百萬元以下罰金。
前四項之未遂犯罰之。
      本件正本證明與原本無異
                          書  記  官
中　　華　　民　　國　九十四　年　　一　　月　　十　　日
                                                      Ｃ
